【裁判字號】    97,易,2242
【裁判日期】    970827
【裁判案由】    違反著作權法等
【裁判全文】
臺灣臺中地方法院刑事判決              97年度易字第2242號
公  訴  人  臺灣臺中地方法院檢察署檢察官
被      告  甲○○
                    國民
上列被告因違反商標法案件，經檢察官提起公訴（97年度偵字第
7496號），本院判決如下：
    主    文
甲○○明知係侵害著作財產權之重製物而散佈，處有期徒刑拾月
。扣案如附表所示之物均沒收。
    犯罪事實及理由
一、犯罪事實：甲○○係址設臺中市○區○○街92號「匯昌商號
    」之負責人，明知「HELLO KITTY、MY MELODY、Little
    Twin Stars、U.SA.HA.NA、Cinnamoroll、MINNA NO TABO、
    SHINKANSEN、MONKICHI、KEROKEROKEROPPI、Pompompurin、
    Bad Badtz-maru 」、「真珠美人魚、口袋怪物、哈姆太郎
    、神奇寶貝皮卡丘、網球王子」、「Monokuro Boo」等商標
    文字與圖樣，分別係日商三麗鷗股份有限公司（下稱三麗鷗
    公司）、群英社國際股份有限公司（下稱群英社公司）、香
    港商霽霽企業有限公司臺灣分公司（下稱霽霽公司）向經濟
    部智慧財產局申請註冊，取得商標專用權，指定使用於拼圖
    、手提包、零錢包、髮飾、毛巾等商品類別上，在國內文具
    用品及飾品等市場行銷甚廣，為業界及消費大眾所共知之知
    名品牌，現仍在商標專用期限內。亦明知「HELLO KITTY、
    MY MELODY、Little Twin Stars、U.SA.HA.NA、Cinnamorol
    l、MINNA NO TABO、SHINKANSEN、MONKICHI、KEROKEROKERO
    PPI、Pompompurin、Bad Badtz-maru」等商標圖案係三麗鷗
    公司在日本國享有著作財產權之美術著作，依著作權法第四
    條第二款、世界貿易組織（WTO）「與貿易有關之智慧財產
    權協定」之國民待遇原則，暨著作權法第一百零六條之一第
    一項等規定，係屬同受我國著作權法所保護之著作物，非經
    著作財產權人之同意或授權，不得散布或意圖散布而公開陳
    列侵害著作權之重製物。復知悉其自民國95年11月、12月起
    ，向前來上址商號兜售姓名年籍不詳之人、不欲繼續經營之
    不詳友人處及大陸地區不詳店家，以不詳價格，所販入之上
    開拼圖、手提包等商品，均係未經上開商標權人之同意或授
    權，與上開商標權人所生產或授權製造之同一或類似商品，
    使用相同或類似註冊商標之仿冒品，竟基於販賣仿冒商標商
    品及散布侵害著作權重製物而反覆實施之犯意，自取得上開
    商品之日起，在上址商號內，將上開仿冒商標商品及重製物
    公開陳列，並販賣予不特定顧客，迄為警查獲止，每日營業
    額約新臺幣1000元至2000元。嗣於97年1月10 日16時25分許
    ，經警持搜索票至上址店面及臺中市○區○○街103號、107
    號、109號及109之1號倉庫進行搜索而查獲，並扣得如附表
    所示仿冒三麗鷗公司、群英社公司及霽霽公司上開商標之商
    品及重製物。
二、本案檢察官、被告甲○○並未就卷內證據資料之證據能力有
    所爭執，且迄於言詞辯論終結前，均未主張有刑事訴訟法第
    159條第1項不得為證據之情形，是應認已同意卷內證據均得
    作為證據，且經本院審酌後，認無不適當之情形，應認本案
    調查之卷內證據均有證據能力，合先敘明。
三、經查：
（一）按我國自91年1月1日正式加入世界貿易組織，而日本亦為
      其會員國，依世界貿易組織「與貿易有關之智慧財產權協
      定」第三條國民待遇原則規定，就智慧財產權應給予其相
      當保護。著作完成於世界貿易組織協定在中華民國管轄區
      域內生效日之前，未依歷次本法規定取得著作權而依本法
      所定著作財產權期間計算仍在存續中者，除本章另有規定
      外，適用本法。但外國人著作在其源流國保護期間已屆滿
      者，不適用之，著作權法第106條之1第1項定有明文。經
      查附表一所示美術著作，固未依歷次著作權法規定取得著
      作權，然各該美術著作於91年1月1日世界貿易組織協定在
      我國生效日之前，即已完成，且依著作權法第33條前段規
      定，仍在著作財產權存續期間，而依其源流國即日本國之
      規定，各美術著作亦仍在保護期間內等情，有告訴人提出
      之美術著作圖樣創作年份網站資料在卷可查。是附表一所
      示美術著作仍在著作財產權存續期間，而受我國著作權法
      規定之保護，合先敘明。
（二）前揭犯罪事實，業據被告坦承不諱，核與告訴代理人即臺
      灣國際專利法律事務所法務人員林秋萍、王德賢即告訴人
      群英社公司法務人員於警詢中證述相符，並有臺中市政府
      營利事業登記證、房屋租賃契約書、出貨明細、應收帳款
      明細表、林秋萍出具之鑑視結果與鑑視證明（含侵權物品
      清冊）、三麗鷗公司之經濟部智慧財產局商標資料檢索服
      務畫面、美術創作列表、證明美術著作權之網頁資料、王
      德賢出具之鑑視證明書、群英社公司之中華民國商標註冊
      證、陳怡璇出具之鑑定報告書、霽霽公司之經濟部智慧財
      產局商標資料檢索服務畫面、現場查獲採證相片附卷可稽
      ，復有附表所示之物扣案足佐，足認被告自白與事實相符
      ，事證明確，被告犯行堪以認定。
四、核被告所為，係犯著作權法第91條之1第2項之明知係侵害著
    作財產權之重製物而散布及商標法第82條之販賣仿冒商標商
    品罪。被告意圖販賣而陳列前開仿冒商標商品之低度行為，
    為其販賣之高度行為所吸收，不另論罪；被告意圖散布而公
    開陳列前開侵害著作財產權重製物之低度行為為其散布之高
    度行為所吸收，亦不另論罪。又按刑事法若干犯罪行為態樣
    ，本質上原具有反覆、延續實行之特徵，立法時既予特別歸
    類，定為犯罪構成要件之行為要素，則行為人基於概括之犯
    意，在密切接近之一定時、地持續實行之複次行為，倘依社
    會通念，於客觀上認為符合一個反覆、延續性之行為觀念者
    ，於刑法評價上，即應僅成立一罪，俾免有重複評價、刑度
    超過罪責與不法內涵之疑慮；學理上所稱「集合犯」之職業
    性、營業性或收集性等具有重複特質之犯罪均屬之，例如經
    營、從事業務、收集、販賣、製造、散佈等行為概念者是（
    最高法院95年度台上字第1079號判決參照）。查本案被告向
    不特定之客戶販賣前揭仿冒商標商品及侵害著作權重製物之
    之營業性行為，係在密集期間內以相同之方式持續進行，未
    曾間斷，是此侵害他人商標專用權及著作權之商品而販賣之
    犯行犯行，即具有反覆、延續實行之特徵，從而在行為概念
    上，縱有多次舉措，仍應評價認係包括一罪之集合犯而各論
    以一罪。又被告以一行為同時侵害多數商標權之法益，及以
    一行為觸犯上開二罪，均係想像競合犯，應依刑法第55條之
    規定，從一重論以著作權法第91條之1第3項之罪。爰審酌被
    告為圖利益，販賣仿冒商標之商品及散佈侵害著作財產權之
    重製物，數量甚鉅，對商標權人及著作財產權人潛在市場利
    益造成侵害非小，惟其犯後坦承犯行、態度尚佳等一切情狀
    ，爰量處如主文所示之刑。扣案如附表所示之物，係屬被告
    所有供犯著作權法第91條之1第2項犯罪所用之物及仿冒商標
    之商品，應依著作權法第98條前段及商標法第83條規定宣告
    沒收，另扣案目錄及進貨單，尚難認與本案有直接關連性，
    爰不予宣告沒收，附此敘明。
據上論斷，應刑事訴訟法第299條第1項，著作權法第91條之1第2
項、第98條前段，商標法第82條、第83條，刑法第11條、第55條
，判決如主文。
中    華    民    國    97    年    8     月    27    日
                  刑事第十七庭  法  官  郭書豪
上正本證明與原本無異。
如不服本判決，應於收受送達後10日內向本院提出上訴書狀（應
敘述具體理由並附繕本）。
上訴書狀如未敘述理由，應於上訴期間屆滿後20日內補提理由書
於本院。
                                書記官  陳美虹
中    華    民    國    97    年    8     月    27    日
附錄所犯法條
著作權法第91條之1
擅自以移轉所有權之方法散布著作原件或其重製物而侵害他人之
著作財產權者，處3年以下有期徒刑、拘役，或科或併科新臺幣
五十萬元以下罰金。
明知係侵害著作財產權之重製物而散布或意圖散布而公開陳列或
持有者，處3年以下有期徒刑，得併科新臺幣7萬元以上75萬元以
下罰金。
犯前項之罪，其重製物為光碟者，處6月以上3年以下有期徒刑，
得併科新臺幣20萬元以上2百萬元以下罰金。但違反第87條第4款
規定輸入之光碟，不在此限。
犯前二項之罪，經供出其物品來源，因而破獲者，得減輕其刑。
商標法第82條
明知為前條商品而販賣、意圖販賣而陳列、輸出或輸入者，處一
年以下有期徒刑、拘役或科或併科新臺幣5萬元以下罰金。


司法院資訊處製作；財團法人民間司法改革基金會備份。
